臺灣臺中地方法院刑事判決　　　　　　　　　　　　九十二年度訴字第一六九一號
　　公　訴　人　臺灣臺中地方法院檢察署檢察官
　　被　　　告　癸○○○
右列被告因偽造文書等案件，經檢察官提起公訴（九十二年度偵字第三一四號、第四
二四０號），本院判決如左：
    主  文
癸○○○連續意圖為自己不法之所有，以詐術使人將本人之物交付，處有期徒刑陸月
，如易科罰金，以佰元折算壹日。
    事  實
一、癸○○○先後於民國八十八年四月間、八十九年十月間，自任會首，邀集二組互
    助會，情形如下：會期自八十八年四月十五日起至九十一年一月十五日止，每
    會為新臺幣（下同）二萬元，會員含會首名單詳如附件一，合計三十四會，每月
    十五日晚上八時，在其臺中縣大里市○○路一一四巷八十號之住處開標（下稱二
    萬元互助會）；會期自八十九年十月十日起至九十一年十二月十日止，每會為
    三萬元，會員含會首名單詳如附件二，合計二十七會，每月十日晚上八時在上址
    開標（下稱三萬元互助會），皆採內標制，且會員均應於每次得標日起三日內繳
    清會款。詎癸○○○因投資房地產及簽賭大家樂而週轉不靈，竟基於意圖為自己
    不法所有之概括犯意，為下列詐欺行為：
    (一)其明知並未經二萬元互助會會員庚○○之同意或授權，竟於九十年八月十五日
      ，利用其他會員均未到場參與開標，會員相互間非全都認識之機會，向尚未得
      標之地○○、Ａ○○等五會活會會員佯稱係庚○○得標，致使該五會活會會員
      均陷於錯誤，誤信確係庚○○得標，而各交付扣除癸○○○告知之得標標息金
      額（約二千五百元至三千五百元之間）後約一萬餘元之會款予癸○○○。之後
      ，於同年十二月十五日，癸○○○明知並未經二萬元互助會會員地○○之同意
      或授權，亦利用同前之機會，向尚未得標之活會會員Ａ○○佯稱係地○○得標
      ，致使Ａ○○又陷於錯誤，誤信確係地○○得標，而交付扣除癸○○○告知之
      得標標息金額（約二千五百元至三千五百元之間）後約一萬餘元之會款予癸○○○。癸○○○以上開方式連續詐得該二期會款後，均供己週轉之用。
    (二)其明知並未經三萬元互助會會員丙○○、天○○、乙○○（參加二會）、明凱
      企業社、辛○○、丁○○、午○○（下稱丙○○等人）之同意或授權，竟自九
      十年一月起至九十一年一月止之期間內，先後利用其他會員均未到場參與開標
      ，會員相互間非全都認識之機會，連續向尚未得標之活會會員佯稱係丙○○等
      人得標（其中乙○○所參加之二會均遭冒名標取），致使各該月份之活會會員
      均陷於錯誤，誤信各該月份分別係由丙○○等人得標，而分別交付扣除癸○○○所告知得標標息金額後約二萬餘元之會款予癸○○○，癸○○○即以此方式
      連續詐收會款，供己週轉之用。
    (三)其於九十一年一月間，因前開二萬元互助會已屆期，雖明知本身已無資力招集
      互助會，竟隱匿自己財力不佳之情事，虛以續會為由，於九十一年一月十五日
      後，分別向黃○○、壬○○、甲○○○、子○○、丑○○、地○○、己○○、
      申○○、宇○○訛詐各二萬元，向辛○○騙取二會共計四萬元之首期互助會會
      款（下稱黃○○等人），之後，卻未完成該互助會之邀集，所騙得之會款，則
      悉數供己週轉之用。
    (四)癸○○○又先後詐借下列款項，供己花用：
    1.於九十年八月間，虛以其女欲買房屋為由，向甲○○○借款三十五萬元，並允
      諾女兒房屋貸款辦理完成後，即會還款，並簽發如附表編號一所示支票用以取
      信，致使甲○○○不疑有它，陷於錯誤，除交付現金十五萬元外，另向林秀堤
      借款二十萬元，一併交付予癸○○○。
    2.於九十年十二月間，佯以其子欲購買機器，向戌○○借款五十萬元，並連同先
      前已向戌○○借貸之五十萬元，合併簽發如附表編號二所示支票以資取信，致
      使戌○○不疑有詐，陷於錯誤，交付五十萬元現金給癸○○○。
    3.於九十年十二月十八日，乃編造不實之借款理由，向宇○○借款三十萬元，並
      簽發如附表編號三所示支票以取信之，致使宇○○不疑有詐，陷於錯誤，交付
      三十萬元現金給癸○○○。
    迄至九十一年一月間，癸○○○突然宣告倒會，並避不見面，如附件一、二所示
    會員經互相核對互助會單，且癸○○○簽發給甲○○○、戌○○、宇○○之前開
    支票均屆期不獲兌現，始知受騙。
二、案經Ａ○○、甲○○○、壬○○、未○○、戊○○、宇○○、戌○○、辰○○、
    申○○、地○○、庚○○、黃○○（起訴書誤為劉俊緯）、卯○○、午○○、巳
    ○○（起訴書誤為陳秀美）、酉○○○訴由臺灣臺中地方法院檢察署檢察官偵查
    起訴。
    理  由
一、訊據被告癸○○○對於有於事實欄(一)、(二)所示時、地自任會首，召集如附件一、
    二所示之互助會，並擅自以會員名義冒標，再向各期活會會員詐收會款；另有於
    二萬元互助會結束後，又以續會為由，向黃○○等人收取首期互助會會款，但該
    互助會並未招集成功；且於事實欄(四)所示時、地，曾分別簽發如附表所示支票，
    向證人甲○○○、戌○○、宇○○借款三十五萬元、五十萬元、三十萬元等事實
    ，固均坦承不諱，核與告訴人Ａ○○、甲○○○、壬○○、未○○、戊○○、宇
    ○○、戌○○、辰○○、申○○、地○○、庚○○、卯○○、午○○、巳○○、
    黃○○之告訴代理人玄○○、酉○○○、戌○○之子即證人亥○○分別指訴之情
    節相符，復經被告之夫即證人寅○○證述無訛，並有附件一、二所示之互助會單
    、如附表所示支票附卷可稽，足認被告此部分之自白，確與事實相符，堪予採信
    。但被告就事實欄(一)部分，於本院審理時翻異前詞，否認係以庚○○或地○○之
    名義冒標，改稱係以其他會員之名義冒標云云；另就事實欄(三)部分，亦否認係以
    欺騙之方式向黃○○等人收取續會首期之互助會會款，辯稱：是互助會會員想再
    跟會，以賺取一些利息，而要求伊再續會云云；而就事實欄(四)部分，則矢口否認
    有何詐欺犯行，辯稱：伊與甲○○○係老同事，都住大里，距離很近，伊自八
    十三年間起即向甲○○○借款，數年間金錢往來不斷，甲○○○更以利息錢抵繳
    其互助會金，對於伊之資金、信用情況，甚為清楚，也才會願意向鄰居林秀堤借
    錢給伊使用，豈有詐欺之可能？是以伊借款之理由縱有不實，亦係單純借貸，無
    欲圖不還款之詐欺犯意。與戌○○借款往來許久，每次均預扣利息，戌○○係
    相信伊之信用才會借款，且伊以兒子欲購買機器為由，雖有不實，但這只是借錢
    之說詞，戌○○同意再借款並不是因為這個理由，而是先前與伊借貸往來有借有
    還所建立之信用，伊亦無借款後不還之詐騙意圖。伊之前曾向宇○○借款，因
    有償還且有利息可賺，宇○○始再借款予伊，且伊有告知是因缺錢要調現，並未
    詐騙。況且，伊簽發給甲○○○、戌○○、宇○○之支票帳戶，於簽發時均仍正
    常兌現，並未退票或拒絕往來，伊係因借款或招會後，不善理財，才無法依約清
    償，但事後已與大部分之債權人達成和解，可知伊在借貸及招會之初，並無詐欺
    之意思至明云云。經查：
（一）被告於九十年八月十五日、同年十二月十五日，分別係以庚○○、地○○之名
      義冒標會款一節，業據被告於偵查中（九十二年度偵字第四二四０號，第十頁
      ）供陳明確，復於九十二年八月二十五日、同年九月十五日本院二次準備程序
      中坦認無訛，有各該筆錄在卷可考，復經證人Ａ○○、地○○、宇○○到庭結
      證屬實（參本院卷第十六頁以下）。被告嗣後提出答辯狀辯稱：係以其他會員
      之名義，而非以庚○○、地○○之名義冒標云云，除與先前所供不符外，亦未
      能提出確切之證據以佐實之，已難採信；再參以被告既承認有冒標二萬元互助
      會二次之情事，若非以庚○○、地○○之名義冒標之，又豈會於偵查及本院二
      次準備程序時，均迭次供陳係以庚○○、地○○之名義為之？足認被告先前所
      陳：係以庚○○、地○○之名義冒標等語，方符實情，而堪採信。
（二）被告就事實欄(三)所示事實，雖辯稱係各會員要求再續會云云，但查：
  １、證人甲○○○於本院審理時結證稱：「（問：：九十一年一月間你們又續會，
      當時是會員的意見想要續會？還是被告請求各會員繼續參加？當時你參加的原
      由為何？）被告有說二萬元到了，是否還要繼續，我是願意，但是被告還沒有
      把會單給我們，被告說等到會員召集好了才把會單給我們。因為我跟被告認識
      很久，以前在工廠的時候，就一直有參加被告的會，不知道這次的互助會會這
      樣。」等語；證人宇○○亦到庭結證稱：「我們向被告跟會很多年，每次都是
      會到了，就繼續下去，剛好上一會到，被告又來邀，問我們要不要繼續跟。都
      是為了想要存錢，才繼續跟會。」等語，被告對此亦當庭表示並無意見等情，
      有本院審判筆錄可參（本院卷第一四七、一五０、一五四頁），可知原本二萬
      元互助會於到期後，係被告主動向各該會員邀約是否續會，而非被告應各會員
      要求始辦理續會之事實，應臻明確。被告所為辯解，已無足取。
  ２、又按刑法第三百三十九條之詐欺罪，其成立固均以行為人有施用詐術之行為為
      必要，然所謂詐術行為，不以積極之語言、文字、肢體、舉動或兼有之綜合表
      態等為限，其因消極之隱瞞行為，致使被害人陷於錯誤，亦包括在內。最高法
      院九十年度台上字第七七八一號裁判可資參照。查，本案被告於九十年十二月
      間，已先後向戌○○、宇○○借款五十萬元、三十萬元，供己週轉之用，可知
      ，被告於九十年十二月間，本身之資金已不足以支應現有之債務。另觀諸被告
      開設在原萬通商業銀行（現已由中國信託商業銀行合併）豐原分行帳號三五八
      之三號之支票帳戶，係自九十一年一月二十二日起開始退票，並於同年二月八
      日拒絕往來等情，有中國信託商業銀行北豐原分行九十三年二月十八日中信銀
      93北豐字第００６號函一份可資參佐，益徵被告於九十一年一月十五日以後，
      本身之債信及資力，確已陷於困窘之境地。惟證人甲○○○到庭證稱：「（問
      ：九十一年一月間要續會時，是否知悉被告財務出了問題？）不知道。」、「
      （問：被告有無告知你她是因為財務吃緊需要起這個互助會？）沒有。」等語
      ；證人宇○○亦結證稱：「（九十一年一月間你是否知悉被告有財務危機？並
      且被告曾否告知因為她財務吃緊，而需再起互助會？）不知道。被告也沒有告
      知我財務問題，也不可能告知我們，不然我們怎麼可能跟會。」等語（本院卷
      第一四七、一五０頁），被告對此皆不爭執，可知，被告明知本身之經濟狀況
      不佳，卻隱瞞自己無資力之實情，利用二萬元互助會會員黃○○等人對被告之
      信賴，致使黃○○等人均誤信被告此次亦係正常招集互助會，而陷於錯誤，均
      同意續會，並分別交付每會二萬元之首期互助會會款予被告，參諸前揭裁判意
      旨，被告係以隱瞞資力之施用詐術方式，騙取黃○○等人之首期互助會會款之
      事實，堪可認定。被告辯稱並未施用詐術云云，委不可採。
（三）被告就事實欄(四)部分，雖以前揭情詞置辯，證人戌○○、甲○○○、宇○○復
      對被告之前即曾向渠等分別借貸多次，且均有計算利息、有借有還等事實，皆
      予是認，但查：
  １、證人甲○○○到庭結證稱：「對被告的資金情形我不清楚」、「（問：被告以
      兒子要買機器，女兒要買房屋為由，向你借款的時間、金額，分別是多少？）
      被告的兒子要買機器是比較早，那一次跟我借多少我忘記了，票到期後都有換
      票，我也忘了實際的時間，借到後來應該只剩下十幾萬元沒有還。女兒要買房
      子是比較晚的事情，那一次是我拿十幾萬，林秀堤拿二十萬元，借給被告，被
      告說等女兒貸款出來就要還我。」、「（問：那幾次被告如果不是以兒子購買
      機器及女兒購買房屋為由，你會借她錢嗎？）那時候錢都是在她那裡轉來轉去
      ，那時候被告說她兒子要與人合資，票到期沒有讓我領，就繼續讓被告用。」
      、「．．．我有問他兒子、女兒，但他兒子、女兒都表示確實有買機器跟房子
      ，但是他們都是以貸款的方式來購買，並沒有請他母親向我借錢。」等語（參
      本院卷第一四九、二十頁）。
  ２、證人戌○○亦結證稱：「（問：九十年十月及十二月間，先後借給被告各五十
      萬元，是什麼原因願意借款給被告？）第一次被告說她要週轉，跟之前借款情
      形一樣，第二次說她兒子要買電腦，本來我說我太太中風，不要借她，但被告
      說要下個月就可以還，所以我又借她五十萬元，但還沒到下個月被告就倒會了
      ，被告借第一筆五十萬元，本來有開一張五十萬元的票，票到期又借第二筆五
      十萬元，並且取回先前的五十萬支票，就這二筆五十萬元的借款，開一張一百
      萬元的票給我。」、「（問：後來這一次如果被告不是以她兒子要買電腦為由
      ，你是否會再借她五十萬元？）本來那五十萬元我要跟被告要回，不想再借她
      第二筆五十萬元，被告就說她兒子要買電腦，我才又借她第二筆五十萬元。」
      等語（參本院卷第一五二頁）。
  ３、證人宇○○於偵查中已指陳：「王素美經常以各種理由向我們借錢，而且以前
      還有借有還以此博得我們信任，使我們不疑有他，繼續與她跟會，才會被她所
      騙。」等語（九十一年度偵字第六四五六號，第十五頁背面）；於本院審理時
      復結證稱：「（問：被告簽發九十一年一月二十六日票期之支票給妳時，是被
      告主動再請求你借給她款項？還是你認為被告先前借用的三十萬元已如期償還
      ，可再賺取利息而同意又借款給被告？）被告好像說她兒子要買機器跟我借錢
      ，那次有兌現，後來又來借一次，我想說她有兌現，且被告狀況一直很好，所
      以就又借她。被告說兒子要買機器，是第一次還是第二次借三十萬的時候說的
      ，我不記得。被告總共向我借二次，都是三十萬，一次有兌現，一次沒有兌現
      ，另一次借錢的理由我忘記了。」、「（問：其中被告跟你說他兒子要買機器
      那一次，如果她不是以這個說詞為由，你會借給她嗎？）不會。」、「（問：
      另外一次你會借給被告，是什麼原因？）被告跟我說的理由我忘記了，一定是
      能讓我肯借給她的理由。」、「．．．被告說他兒子會貸款，再還給我。事發
      後有問過他兒子是否請他媽媽向我借錢，他兒子說是他母親擅用他名義跟我們
      借錢。」等語（參本院卷第一五一、二十一頁）。
  ４、被告對於證人甲○○○、戌○○、宇○○上開所陳，均表示並無意見（參本院
      卷第一五四頁），則證人甲○○○、戌○○、宇○○分別於九十年八月間、同
      年十二月間、同年十二月十八日借予被告三十五萬元、五十萬元、三十萬元，
      顯然均有考量到被告當次借款之理由，應臻明確。而依常情，每個人在不同階
      段之資力、經濟狀況，多少會有消長變化，貸與人在考量是否借款予他人時，
      除考量該他人昔日借貸之清償情況、彼此間之交情、本次借貸提出之條件、擔
      保等項外，理當亦會審酌本次借貸之原因，如此方能適切評估此次貸款之資金
      流向、可能承受之風險及是否有如期受償之可能，此由被告係分別以不實之藉
      口向證人甲○○○、戌○○、宇○○央求借款，而非據實告以借款將供作自己
      週轉之用，亦可證之，否則，證人甲○○○、戌○○、宇○○若確如被告所言
      ，僅係依憑平日對被告之信賴與往來經驗，不論被告借款之理由均會同意借款
      ，被告又何須虛借款事由？基此，被告使用不實之借款理由，目的無非係在
      提高證人甲○○○、戌○○、宇○○借款之意願，影響渠等出借款項之決定，
      益臻明確。被告既以不實之事由作為借貸之說詞，對於證人甲○○○、戌○○
      、宇○○在決定要否出借金錢一事上，業已生有陷於錯誤之情狀至明。至於被
      告於各該次借款時，所簽發之如附表所示支票帳戶，雖尚無任何退票紀錄，且
      被告於案發後，業已與證人甲○○○、戌○○、宇○○達成和解，均無礙於被
      告於借款之初，確有施用詐術之認定。從而，被告辯稱：於九十年八月間、同
      年十二月間分別向證人甲○○○、戌○○、宇○○借款三十五萬元、五十萬元
      、三十萬元，並未施用任何詐術云云，與事實不符，要無足取。
（四）被告於右開時、地冒標二萬元及三萬元之互助會會款，又向黃○○等人騙取二
      萬元互助會續會之首期互助會款，另分別向證人甲○○○、戌○○、宇○○詐
      借三十五萬元、五十萬元、三十萬元，所得款項均悉數供己週轉之用，業據被
      告供明在卷，其主觀上確有為自己不法所有之意圖，灼然甚明。
（五）綜上所陳，被告所辯各節，均無可取，從而，本件事證明確，被告右開犯行，
      堪以認定。
二、核被告癸○○○所為，係犯刑法第三百三十九條第一項之詐欺取財罪。又：
（一）被告於事實欄(一)以庚○○名義冒標、於事實欄(二)所示時、地各次冒標之犯行，
      分別係以一冒標之詐欺行為，向該月多數活會會員（不包括被告本身及當月之
      死會會員）詐取會款；另於事實欄(三)所示時、地，亦係以一詐欺行為，向黃○○等人詐取首期互助會款，各次詐欺行為皆同時侵害多數人之財產法益，均觸
      犯數罪名，皆為想像競合犯，均應從一重之詐欺取財罪處斷。
（二）被告多次詐欺犯行，均時間緊接，觸犯構成要件相同之罪，應依連續犯規定論
      以一罪，並依法加重其刑。
（三）公訴人就事實欄(三)部分，雖僅就被告冒用黃○○、壬○○、甲○○○騙取二萬
      元首期互助會款之犯行，提起公訴，惟檢察官就犯罪事實一部起訴者，其效力
      及於全部，刑事訴訟法第二百六十七條定有明文。查被告亦有詐取子○○、丑
      ○○、地○○、己○○、申○○、宇○○各二萬元，騙取辛○○二會合計四萬
      元之首期互助會會款之犯行，且與前揭論罪科刑之詐欺取財罪間，分別有想像
      競合犯（按指詐騙黃○○、壬○○、甲○○○二萬元首期互助會款部分）、連
      續犯（按指其餘詐欺取財部分）之關係，已審認如前，本院自應就屬於裁判上
      一罪之被告詐取子○○、丑○○、地○○、己○○、申○○、宇○○各二萬元
      ，騙取辛○○二會合計四萬元之首期互助會會款之犯罪事實，一併加以審理。
（四）爰審酌被告前無任何犯罪紀錄，素行良好，有臺灣臺中地方法院檢察署刑案資
      料查註紀錄表、臺灣高等法院被告全國前案紀錄表在卷可按，其因一時拮据，
      竟起意冒標互助會會款，復利用二萬元互助會到期，會員往例均會同意續會之
      機會，向黃○○等人詐騙續會之首期互助會會款，另以虛編之事由，向證人甲○○○、戌○○、宇○○詐借款項，悉數供己週轉之用，犯罪動機、目的雖屬
      單純，手段亦稱平和，但枉顧各該會員對被告之信賴，二萬元及三萬元互助會
      冒標之次數合計達十次之多，詐取二萬元互助會續會首期會款之對象亦有十人
      之眾，向甲○○○、戌○○、宇○○詐借之金額分別為三十五萬元、五十萬元
      、三十萬元，所得利益頗鉅，對各該活會會員及借款人甲○○○、戌○○、宇
      ○○之權益損害甚大；再考之其犯後於偵查中雖能坦認犯行，但於本院審理時
      ，對於事實欄(三)、(四)之犯罪事實，均翻異前詞，砌詞辯稱並無詐欺之意，態度
      並不可取，惟於告訴人提起本案告訴後，業與大部分之互助會會員達成和解，
      僅就少數互助會會員尚未能妥適處理，確有彌補損害之努力等一切情狀，量處
  如主文所示之刑，並諭知易科罰金之折算標準，以示懲儆。
三、不另為無罪之諭知：
（一）公訴意旨雖謂：被告以庚○○、地○○名義，冒標二萬元互助會時，以及以丙○○等人名義，冒標三萬元互助會時，均有以各該被冒標者之名義，填載標單
      ，並持以參與投標而行使，所為另犯刑法第二百十六條行使偽造之第二百十條
      之私文書罪嫌云云，並以被告於警詢及偵查中之自白、證人巳○○、玄○○、
      亥○○（九十一年度偵字第七八二六號，第十一、十四、十六頁）、未○○、
      Ａ○○、宇○○、壬○○、甲○○○、戊○○（九十一年度偵字第六四五六號
      ，第十一、十三、十五、十七、十九、二十一頁）於警詢時之證述，資為論據
      。但查：
  １、被告於本院審理時堅詞否認有填載標單之情事，辯稱：每次開標均未填寫標單
      ，警詢及偵查中會承認有寫標單，是因為覺得對不起大家，又以為伊先生寅○○不理睬了，心灰意冷，才全部承認有罪等語，核與證人甲○○○、宇○○到
      庭均結證稱：都是直接以電話聯絡，並沒有寫標單等語之情節相符，有本院審
      判筆錄可考（參本院卷第一四六頁、第一五０頁）。公訴檢察官雖以證人甲○○○、宇○○之警詢筆錄詢問之，但證人甲○○○係答稱：「有時候有空會去
      （投標），但從來沒有寫標單。我忘記當時怎麼說的，從來沒有寫標單，大部
      分是以電話聯絡，所以會員大部分都不認識。」等語；證人宇○○亦證稱：「
      我沒有去過。我記得沒有，因為很多年，陸續跟很多的會，印象中應該是沒有
      去被告家標會。」等語（參本院卷第一五三頁），則被告所召集之二萬元、三
      萬元互助會，於開標時究竟有無填寫標單，已屬有疑。
  ２、又被告於事實欄(一)、(二)所示時、地之冒標犯行，係遲至九十一年一月間，被告
      突然宣告倒會後，各互助會會員相互核對互助會單，始行查悉；而遍觀證人巳
      ○○、玄○○、亥○○、未○○、Ａ○○、宇○○、壬○○、甲○○○、戊○○於警詢時之證述，又僅均一致證稱：「應書寫標單並註記姓名。」等語，除
      此之外，對於被告如何偽造被冒標人庚○○、地○○及丙○○等人之標單、標
      單之內容為何等項，均無一提及，是以依渠等互助會會員上開所言，至多僅能
      證明該會員個人於投標時有填寫標單並註記姓名，而尚未參與投標之人則自認
      若要投標應要書寫標單及註記姓名，對於被告於冒標時，究竟有無冒名偽造庚○○、地○○、丙○○等人之標單及註記姓名之事，尚無法據以推認。
  ３、而本案既未扣得相關之開標標單資料佐證之，公訴人復未能提出其他確切之證
      據以實其說，本院又查無其他證據足認被告確有偽造標單之情事，應認被告此
      部分行使偽造標單之準私文書犯行，尚屬不能證明。惟公訴意旨認此部分行使
      偽造私文書犯行，與前揭論罪科刑之詐欺取財罪間，有牽連犯之裁判上一罪關
      係，爰不另為無罪之諭知。
（二）公訴意旨又謂：被告於九十年十月間曾以其子欲購買機器為由，向證人戌○○
      騙取五十萬元花用云云。但查，此部分業據被告否認之，證人戌○○亦到庭結
      證稱：之前被告已有多次借款，均有加計利息返還，該次被告是說需款週轉，
      與先前之借款情形均相同，才借此筆五十萬元給被告等語（參本院卷第一五二
      頁）。可知，被告於九十年十月間向證人戌○○借款五十萬元，並非以其子欲
      購買機器為由，公訴人此部分認定，已有誤會。此外，公訴人又未能提出其他
      確切之證據證明被告就此筆五十萬元之借款，亦有詐欺之情事，本院亦查無被
      告有施用任何詐術訛騙證人戌○○此筆五十萬元之犯行，被告此部分犯罪尚屬
      不能證明。惟公訴意旨認此部分與前揭論罪科刑之詐欺取財罪間，有連續犯之
      裁判上一罪關係，爰不另為無罪之諭知。
（三）公訴意旨另謂：自九十年八月間以其子欲購買機器、其女欲購買房屋為由，向
      甲○○○陸續騙取二百八十萬元，並簽發面額十五萬元至八十萬元不等之支票
      取信甲○○○，前揭支票屆期提示均遭退票云云。然查，除事實欄(四)1.所載之
      三十五萬元外（此部分已詳如前述），逾此部分之金額，被告均否認有詐欺之
      犯行，辯稱：伊自八十三年間起即向甲○○○借款，歷年來借款欠付之金額為
      一百九十八萬元，加計會款、借款及票款，合計為二百四十八萬元，每次借款
      均加計利息，並讓甲○○○以利息抵繳互助會款等語，此業經證人甲○○○當
      庭是認（參本院卷第一四八頁），並有被告與證人甲○○○所達成之和解書一
      份（參本院卷第七十八頁）附卷可稽。可知被告積欠證人甲○○○之款項（包
      括借款、會款、票款及事實欄(四)1.所示部分），合計僅二百四十八萬元，公訴
      人認有二百八十萬元，已有誤會。而在欠付之二百四十八萬元中，除事實欄(四)
      1.所載部分外，依現有卷附證據顯示，核與一般正常借貸情形尚屬無異，公訴
      人又未能提出其他確切之證據證明被告就該等款項有何以施用詐術騙取之情事
      ，自難徒以被告確有欠付此等金額，即遽認被告均係施詐騙取而得，應認除事
      實欄(四)1.所載之犯罪事實外，被告其餘被訴詐騙甲○○○金錢之犯行，尚屬不
      能證明。惟公訴意旨認此部分與前揭論罪科刑之詐欺取財罪間，有連續犯之裁
      判上一罪關係，爰不另為無罪之諭知。
據上論斷，應依刑事訴訟法第二百九十九條第一項前段，刑法第五十六條、第三百三
十九條第一項、第四十一條第一項前段，罰金罰鍰提高標準條例第一條前段、第二條
，判決如主文。
本案經檢察官宙○○到庭執行職務
中      華      民      國      九十三      年     六     月    三十    日
臺灣臺中地方法院刑事第二庭
                                審判長法  官  張  智  雄
                                      法  官  柯  崑  輝
                                      法  官  莊  嘉  蕙
右正本證明與原本無異。
如不服本判決，應於送達後十日內向本院提出上訴狀（須附繕本），上訴於臺灣高等
法院臺中分院。
                                      書記官
中      華      民      國      九十三      年     六     月    三十    日
附錄論罪科刑法條
中華民國刑法第三百三十九條第一項
意圖為自己或第三人不法之所有，以詐術使人將本人或第三人之物交付者，處五年以
下有期徒刑、拘役或科或併科一千元以下罰金。
附表：
┌──┬───────┬────┬──────────┬──────┬──
│編號│支票號碼      │發 票 人│票載發票日期（民國）│票 面 金 額 │ 付
│    │              │        │                    │（新臺幣）  │ 帳
├──┼───────┼────┼──────────┼──────┼──
│ 一 │(一)AJ0000000   │癸○○○│九十年十一月二十五日│(一)十五萬元  │萬通
│    │(二)AJ0000000   │        │                    │(二)二十萬元  │帳號
├──┼───────┼────┼──────────┼──────┼──
│ 二 │AJ0000000     │同右    │九十一年二月二十四日│一百萬元    │同右
├──┼───────┼────┼──────────┼──────┼──
│ 三 │AJ0000000     │同右    │九十一年一月二十六日│三十萬元    │同右
└──┴───────┴────┴──────────┴──────┴──
